# 企业会计准则解释第 13 号公式理解

提问人：xiaohuolu 时间：2019-12-23 08:05:07
求助大神，企业会计准则解释第 13 号中总资产的公允价值计算公式二中“（不包括递延所得税负债）” 应该怎么理解呢？
公式二如下
（ 2 ）总资产的公允价值 = 购买方支付的对价 + 购买日被购买方少数股东权益的公允价值 +购买日前持有被购买方权益的公允价值 + 取得负债的公允价值（不包括递延所得税负债）-取得的现金及现金等价物-递延所得税资产-由递延所得税负债影响形成的商誉

回答人：chenyiwei
计算总资产公允价值的案例
（本案例参考《国际财务报告准则第 3 号——业务合并（ 2018 年修订）》示例 1 ）
例 5 ：
甲企业（购买方）持有企业A 20% 的股权。在收购日，购买方支付 200 万元进一步获得 A 50% 的股权，并据此取得对 A 的控制权。A 在购买日的公允价值为 400 万元，甲企业购买前持有 A 权益的公允价值为 80 万元（20%×400）。在 A 中的少数股东权益的公允价值为 120 万元（30%×400）。
A 在购买日的资产和负债如下：
资产/负债 购买日公允价值
建筑物 500 万元
可辨认无形资产 400 万元
现金和现金等价物 100 万元
承担的负债 700 万元
与建筑物和无形资产相关的暂时性差异形成的递延所得税负债 160万元
可辨认净资产公允价值（包含递延所得税负债） 140 万元
（500+400+100-700-160）
可辨认净资产公允价值（不包含递延所得税负债） 300 万元（500+400+100-700）
计算过程：
公式 1 ：
合并中取得的非现金资产的公允价值 900 （500+400）
加：购买方支付的对价 200
加：购买日被购买方少数股东权益的公允价值 120
加：购买日前持有被购买方权益的公允价值 80
减：合并中所取得的被购买方可辨认净资产公允价值（包含递延所得税负债） 140
减：递延所得税资产 0
减：由递延所得税负债影响形成的商誉 160
总资产的公允价值 1000 万元
注：如果上述表格中的 “可辨认净资产公允价值” 不包含递延所得税负债（本案例为 160 ），则后续无需再减 “由递延所得税负债影响形成的商誉”。
公式 2 ：
购买方支付的对价 200
加：购买日被购买方少数股东权益的公允价值 120
加：购买日前持有被购买方权益的公允价值 80
加：取得负债的公允价值（不包括递延所得税负债） 700
减：取得的现金和现金等价物 100
减：递延所得税资产 0
减：由递延所得税负债影响形成的商誉 0
总资产的公允价值 1000 万元
注：上述 “公式 2”的表格中，购买方（含少数股东）支付的全部对价 400万元（200+120+80）取得了 A 全部资产 1000 万元（建筑物 + 无形资产+ 现金）和负债 700 万元，这些资产和负债中并不包括 “由递延所得税负债影响形成的商誉”，因此，在本案例中也不应该再减去，该项应为零。
另外，在实务中，仅当包含递延所得税资产会导致不满足集中度测试时，才有必要扣除递延所得税资产的金额。